【裁判字號】    97,交聲,1377
【裁判日期】    970620
【裁判案由】    違反道路交通管理處罰條例聲明異議
【裁判全文】
臺灣臺北地方法院交通事件裁定        97年度交聲字第1377號
原處分機關  臺北市交通事件裁決所
受處分人    甲○○
上列異議人即受處分人因違反道路交通管理處罰條例案件，對於
臺北市交通事件裁決所於民國97年5月6日所為之處分（原處分案
號：北市裁二字第裁22─C00000000 號），聲明異議，本院裁定
如下：
    主  文
異議駁回。
    理  由
一、按汽車（包括機器腳踏車）駕駛人，行經有燈光號誌管制之
    交岔路口闖紅燈者，處新臺幣（下同）1,800 元以上5,400
    元以下罰鍰，並記違規點數3 點，道路交通管理處罰條例第
    53條第1 項、第63條第1 項第3 款，分別定有明文。
二、本件異議人即受處分人甲○○，於民國97年4 月6 日下午17
    時18分許，騎乘車號193 －BFQ 號重型機車，行經有燈光號
    誌管制之臺北縣淡水鎮○○○路與八勢路交岔路口闖紅燈，
    而為臺北縣政府警察局淡水分局竹圍派出所員警陳彥任發覺
    並加以攔停後，以受處分人有「闖紅燈直行（淡水往臺北）
    」之違規行為而掣單舉發。受處分人於舉發通知單上所載應
    到案日期前向原處分機關提出申訴，經原處分機關函請舉發
    單位調查結果，仍認受處分人上開違規行為屬實，原處分機
    關遂於97年5 月6 日以受處分人有「駕車行經有燈光號誌管
    制之交叉路口闖紅燈」之違規行為，依違反道路交通管理處
    罰條例第53條第1 項、第63條第1 項第3 款（漏列第1 項第
    3 款）規定，裁處受處分人罰鍰1,800 元，並記違規點數3
    點。
三、聲明異議意旨略以：舉發當時，受處分人騎乘車號193－BFQ
    號機車行經案發路口時，因適逢假日並為塞車時段，受處分
    人於綠燈時本欲通過，卻因塞車及受到待轉車輛影響而受阻
    於路口，待欲通過時已轉為紅燈，迫於進退兩難，只好於紅
    燈時前行，通過後於下一路口等候紅燈時，員警始令其停車
    ，並於開單後才告知闖紅燈，試問塞車時應如何選擇前進路
    線？遇警方攔檢於塞車時如何逃逸？員警不察原由只為開單
    而開單，令人心痛云云。
四、按駕駛人駕駛車輛，應遵守道路交通標誌、標線、號誌之指
    示，道路交通管理處罰條例第4條第1項前段定有明文。又車
    輛面對圓形紅燈表示禁止通行，不得超越停止線或進入路口
    ，道路交通標誌標線號誌設置規則第206條第1項第5 款亦有
    明定。經查：受處分人就於上開時、地，騎乘前揭車號車輛
    ，於紅燈亮起時通過交叉路口之違規事實，坦承不諱，且核
    與舉發單位調查結果，認為受處分人之上開車輛於前揭時、
    地遇紅燈亮起後，未依號誌指示違規闖越直行等情相符，亦
    有臺北縣政府警察局淡水分局97年4 月23日北縣警淡交裁字
    第097001217 2 號函1 件附卷可佐（見本院卷第9 頁）。基
    此可知，本件受處分人駕車行經有燈光號誌管制之交叉路口
    闖紅燈之違規事實堪予認定。至受處分人辯稱：紅燈時已在
    路口中間，只好繼續前進云云。惟依上開之說明，受處分人
    之違規事實已甚明確，且受處分人駕駛汽車時本應注意前方
    車況而為適當處置，受處分人駕車行經上開交叉路口時，因
    前方路口塞車且陸續有車輛待轉，受處分人已知悉路口車流
    並不順暢，受處分人雖係於綠燈時駛入交叉路口，惟受處分
    人並未衡估交通號誌由綠燈轉為紅燈時，其是否有充足的時
    間足以完全駛離，竟仍執意駛進路口，進而受阻於路口中間
    ，已影響交通之順暢，是受處分人於紅燈亮起時繼續前行因
    而被舉發闖紅燈之違規，受處分人本有可歸責之事由，亦無
    其他不能注意之情形。此外，受處分人雖以員警只為開單而
    開單等語置辯，惟受處分人之明顯違規行為，業如前述，核
    與員警之舉發程序無涉，是受處分人此部分之所辯，顯為事
    後卸責之詞，亦難以採信。
五、綜上所述，受處分人於前揭時地，行經有燈光號誌管制之交
    叉路口闖紅燈之違規事實，至為明確，原處分機關依道路交
    通管理處罰條例第53條第1項、第63條第1項第3款（漏列第1
    項第3 款）規定，裁處受處分人罰鍰1,800 元，並記違規點
    數3點 ，於法核無違誤，本件受處分人之異議為無理由，應
    予駁回。
六、據上論斷，應依道路交通案件處理辦法第19條，裁定如主文
    。
中    華    民    國    97    年     6    月    20    日
                  交通法庭    法  官  葉力旗
以上正本證明與原本無異。
如不服本裁定，應於裁定送達後5日內向本院提出抗告狀。
                              書記官  林碧華
中    華    民    國    97    年     6    月    20    日


司法院資訊處製作；財團法人民間司法改革基金會備份。
